臺灣臺北地方法院行政訴訟判決　
111年度簡字第133號
                                    111年7月21日辯論終結
原      告  崔展富  

被      告  財團法人法律扶助基金會

代  表  人  陳碧玉  
訴訟代理人  何怡萱律師
            莊華隆律師                      
上列當事人間法律扶助事件，原告不服勞動部中華民國110年11
月17日勞動法訴一字第1100011565號訴願決定，向臺北高等行政
法院提起行政訴訟，經該院以管轄錯誤裁定（111年度訴字第123
號）移送前來，本院判決如下：
    主  文
原告之訴駁回。
訴訟費用由原告負擔。
    事實及理由
一、程序事項：
　　本件被告代表人由范光群變更為陳碧玉，有被告民國111年5
    月9日聲明承受訴訟狀暨所附法人變更登記公告在卷可稽（
    臺北高等行政法院111年度訴字第123號案卷，以下稱為北高
    行卷，第165頁至第168頁），茲據其聲明承受訴訟，核無不
    合，應予准許。
二、事實概要：
　　原告於民國106年9月至108年1月間受僱於友達光電股份有限
    公司（以下簡稱為友達公司），其間曾於107年6月間調動至
    該公司桃園龍潭廠，後再於108年1月經友達公司以不能勝任
    工作為由解僱。迄於110年4月間，原告以友達公司非法調動
    、資遣伊為由，聲請勞資爭議調解，因調解不成立，原告再
    於同月19日向被告新竹分會申請勞動通常程序第一審訴訟代
    理之法律扶助，經被告審查後，認原告所欲提之訴訟顯無勝
    訴之望，遂以110年4月19日第0000000-G-007號審查決定通
    知書（以下稱為原處分）決定不予扶助。原告不服提起訴願
    ，再經勞動部以110年11月17日勞動法訴一字第1100011565
    號訴願決定駁回，並於同月23日送達原告。原告猶未甘服，
    乃於111年1月22日具狀向臺北高等行政法院提起本件行政訴
    訟，經該院以管轄錯誤而裁定（111年度訴字第123號）移送
    本院。
三、本件原告主張：
　㈠原告與訴外人友達公司於110年4月15日至科技部新竹科學園
    區管理局會議室召開勞資爭議調解會議，調解結果不成立，
    原告持勞資爭議調解會議記錄向被告新竹分會申請法律扶助
    ，並詳述事實及理由，詎料，被告以原處分作成不予扶助處
    分。原告不服提起訴願遭駁回，所以提起本件訴訟。
　㈡被告於原處分中案情部分有多處謬誤，並非事實，茲列舉一
    二：被告於原處分中稱原告未曾表達繼續工作之意思，然原
    告於知悉友達公司違反勞動契約及勞工法令，致有損害原告
    權益之時，即依勞動基準法第14條第2項規定，於知悉損害
    結果之日起30日內申請勞資爭議調解，請求確認僱傭關係並
    繼續服務，並非如被告所述未曾表達繼續工作之意思。其他
    部分亦有多處謬誤及不實。訴願機關亦按被告之意旨作成訴
    願決定，顯未詳查。原處分及訴願決定都是違法，所以請求
    判決撤銷等情，並聲明求為判決撤銷訴願決定及原處分。
四、被告則以：
　㈠被告辦理勞動部委託之法律扶助專案，係由具備法學專門學
    識之審查委員（如法官、檢察官、律師），以合議制作為是
    否准予扶助之行政處分。是以被告之處分既係由獨立專家委
    員會專業性之判斷，依最高行政法院107年度判字第630號判
    決意旨，除非被告有顯然之裁量瑕疵，行政法院應尊重被告
    對此事務審查決定有判斷餘地，而採取較低之審查密度。
　　⒈查勞動部為保護勞工之權益，依勞資爭議處理法第6條第5
      項規定訂定「勞資爭議法律及生活扶助辦法」（以下簡稱
      為扶助辦法），就有關申請要件、扶助事項、扶助標準、
      扶助酬金等等加以規定。而勞動部並就前開辦法中關於「
      法律扶助」事項，委託被告辦理。
　　⒉被告歷年來依勞動部勞工法律扶助行政委託契約，辦理勞
      動部法律扶助專案時，考量扶助業務之專業性，亦以被告
      所屬分會設立之審查委員會進行審查，以合議制方式作成
      是否准予扶助之審查決定。此有法律扶助法第45條「分會
      設審查委員會，置委員若干人，任期3年，均為無給職。
      審查委員會委員，由分會會長推舉法官、檢察官、公設辯
      護人、律師、軍法官或其他具有法學專門學識之學長、專
      家，報請基金會聘任之。」、第46條第1項第1款「審查委
      員會審議下列事項：　一、法律扶助事件之准駁、變更、
      撤銷及終止。…」、第47條第1項「審查委員會之審議決定
      ，由3人合議行之。」之規定可稽。是以被告審查申請人
      是否合乎專案扶助標準時，係由具法學專門知識之審查委
      員組成審查委員會以合議制方式，依勞動部委託契約及相
      關扶助辦法之規定，作成扶助與否之審查決定。
　　⒊由前開說明可知，被告所屬分會受理民眾申請勞動部專案
      法律扶助，乃係由具有法學專門學識且理解勞動部委託專
      案內容之審查委員，依相關辦法規定，以合議制作成扶助
      與否之決定，是以扶助與否之決定，係由「獨立之專家委
      員會」所為具有專業性、屬人性之判斷，揆諸實務見解，
      法院應尊重被告就此等事項之決定，有判斷餘地，除非被
      告之決定有顯然之裁量瑕疵，否則應採取較低之審查密度
      。
　㈡原告申請本件勞資事件之民事通常程序第一審訴訟代理法律
    扶助，其主張之理由及提出之證據難認案情有勝訴之望，故
    原告申請扶助既不符合上述扶助辦法。被告所為駁回扶助之
    決定及勞動部所為駁回訴願決定，均無違法，判斷過程或結
    論亦無逾越判斷餘地空間之情事，是以原告之訴應予駁回。
    理由如下：
　　⒈「勞工因下列情形之一，經主管機關調解不成立而向法院
      聲請勞動調解或起訴，且非屬有資力者，得申請前條第1
      款之扶助：一、與雇主發生勞動基準法終止勞動契約、積
      欠資遣費或退休金之爭議。二、遭遇職業災害，雇主未給
      與補償或賠償。三、雇主未依勞工保險條例或就業保險法
      辦理加保或投保薪資以多報少，致勞工受有損失。」扶助
      辦法第3條第1項定有明文。復依扶助辦法第10條第1款規
      定，申請法律扶助案件，如訴訟顯無實益或顯無勝訴之望
      ，則不予扶助。爰此，原告請求應符合扶助辦法等相關規
      定，方能給予勞動部之勞工法律扶助，合先敘明。
　　⒉原告主張友達公司107年6月間違法調動原告職務，以及108
      年1月間資遣原告均屬違法行為云云。惟就公司違法調動
      職務部分，原告未說明友達公司調動原告至桃園工作有何
      違反勞動契約或法令之情事，縱原告稱其曾口頭拒絕，亦
      未見原告有任何舉證。況原告亦已前往桃園龍潭就職，甚
      至在桃園龍潭工作之時間長達半年。是以，從客觀事實來
      看，尚難謂此調動有違反原告之意願。
　　⒊另就公司違法片面終止雙方之勞動契約部分，原告未說明
      友達公司有何違法之處。且原告自108年1月間遭友達公司
      終止雙方勞動契約後，未有反對意思，並簽署離職文件、
      受領友達公司給付之資遣費，亦無向友達公司提出繼續給
      付勞務之意思表示，復向勞保局申領6個月失業給付，更
      於申請本件法律扶助時自承其自友達公司離職後至其他公
      司工作，迄至110年4月6日方申請與友達公司進行勞資爭
      議調解，難認原告客觀上仍具有繼續於友達公司工作之意
      思，由此可見，原告與友達公司間勞動契約確已終止，依
      現有資料，原告欲主張僱傭關係存在並請求給付薪資，難
      有扶助之空間，被告所為決定並無違法，勞動部所為訴願
      決定再予駁回，應無不合等語，資為抗辯，並聲明求為判
      決駁回原告之訴。
五、本院之判斷：
　㈠本件原告於106年9月至108年1月間受雇於友達公司，曾於107
    年6月間調動至桃園龍潭廠，後再於108年1月間為友達公司
    以不能勝任工作為由解雇。迄110年4月，原告向科技部新竹
    科學園區管理局聲請勞資爭議，經調解不成立後，再於同月
    19日向被告申請民事通常程序第一審訴訟代理法律扶助，經
    被告認訴訟顯無勝訴之望，而以原處分決定不予扶助等情，
    有原告所提聘僱合約書（原證1）、離職證明書（原證19）
    、科技部新竹科學園區管理局110年4月16日竹環字第110001
    1225號函所附勞資爭議調解紀錄（北高行卷，第25頁、第26
    頁）、法律扶助申請書及案件概述單（北高行卷第61頁、第
    77頁、第78頁）、原處分（北高行卷第15頁）等附卷可稽。
    原告於本院審理時亦自陳，從友達公司離職後，曾為萬寶華
    企業管理顧問股份有限公司（以下簡稱為萬寶華公司）雇用
    並派遣至亞東工業氣體股份有限公司（以下簡稱為亞東工業
    氣體公司）工作，此外亦曾在其他處所任職短期工作等語（
    本院卷第44頁），被告就此則無爭執，當可採為裁判基礎。
　㈡按「權利事項之勞資爭議，勞方當事人提起訴訟或依仲裁法
    提起仲裁者，中央主管機關得給予適當扶助；其扶助業務，
    得委託民間團體辦理。前項扶助之申請資格、扶助範圍、審
    核方式及委託辦理等事項之辦法，由中央主管機關定之。」
    勞資爭議處理法第6條第3項、第4項定有明文。勞動部依據
    前揭法律授權而訂定發布之扶助辦法第2條規定：「勞資爭
    議扶助範圍如下：一、民事訴訟程序、保全程序、督促程序
    、強制執行程序及文件撰擬之律師代理酬金（以下簡稱代理
    酬金）。…四、民事訴訟程序、保全程序、督促程序及強制
    執行程序之裁判費。…六、訴訟期間必要生活費用。」、同
    辦法第3條規定：「勞工因下列情形之一，經主管機關調解
    不成立而提起民事訴訟且非屬有資力者，得申請前條第1款
    之扶助：一、與雇主發生勞動基準法終止勞動契約、積欠資
    遣費或退休金之爭議。…。前項之申請於訴訟程序進入第二
    審、第三審或再審者，得不經主管機關調解程序，申請前條
    第一款之扶助。」、第10條規定：「申請訴訟代理酬金扶助
    ，有下列情形之一者，不予扶助：一、訴訟顯無實益或顯無
    勝訴之望。…」。
　㈢第按行使權利，應依誠實及信用方法。權利人在相當期間內
    不行使其權利，依特別情事足使義務人正當信賴權利人已不
    欲其履行義務，甚至以此信賴作為自己行為之基礎，而應對
    其加以保護，依一般社會通念，權利人行使權利乃有違誠信
    原則者，應認其權利失效，不得行使。法院為判斷時，應斟
    酌權利之性質、法律行為之種類、當事人間之關係、社會經
    濟狀況及其他一切情事，以為認定之依據。次按不定期勞動
    契約屬繼續履行之契約關係，首重安定性及明確性。其契約
    之存否，除涉及工資之給付、勞務之提供外，尚關係勞工工
    作年資計算、退休金之提撥、企業內部組織人力安排、工作
    調度等，對勞雇雙方權益影響甚鉅，一旦發生爭議，應有儘
    速確定之必要。參酌我國就退職（休）金或工資給付請求權
    、勞動契約之終止權分別設有短期時效或除斥期間之規定（
    民法第126條、勞基法第12條第2項、第14條第2 項、第58條
    第1項），德國勞動契約終止保護法（Kundigungsschutzges
    etz ）就勞工對解僱合法性之爭訟亦明定有一定期間之限制
    ，益徵勞雇雙方是否行使權利不宜久懸未定。權利失效理論
    又係本於誠信原則發展而來，徵之民法第148條增列第2項之
    修法意旨，則於勞動法律關係，自無於勞工爭訟解僱之合法
    性時，特別排除其適用。最高法院110年度台上字第551號判
    決意旨可資參照。
　㈣查本件原告主張訴外人友達公司於108年1月以不能勝任工作
    為由解雇伊之作為違法，而於110年4月間聲請勞資爭議調解
    後，再向被告新竹分會申請法律扶助，原告自與友達公司終
    止勞動契約後，迄於訴諸勞資爭議程序，已經相隔超過2年
    ，該期間，原告且另受雇於包括萬寶華公司之其他雇主，均
    如前述。原告雖主張友達公司將伊調職、解雇時，曾表示不
    願離職之意，然觀諸上揭經原告簽名確認之案件概述單，原
    告除口頭拒絕調動外，於離職後「未曾寄送表示願繼續到職
    工作之函文」予友達公司，亦簽署了離職文件、收受友達公
    司所匯付之資遣費用約5萬元等，故原告縱使主觀上不願離
    職，伊前述外在作為，客觀上應已足使友達公司信賴與原告
    已經合意終止勞動契約。此外，原告向被告申請扶助時，並
    未提出具體事證，說明伊離職後曾向友達公司表達願意並將
    繼續給付勞務之意思表示。原告自108年1月後迄於110年4月
    間，既未曾行使伊本諸與友達公司間僱傭關係仍存在所得行
    使之權利，揆之上開最高法院見解，原告於超過2年後再請
    求確認與友達公司間僱傭關係存在，其權利行使即有違反誠
    信原則而應受限制。被告認原告所欲申請扶助之民事訴訟顯
    無勝訴之望，自非無據，原告主張原處分違法應予撤銷，則
    無理由。　　
六、綜上所述，原告起訴主張各節，尚無足取，被告以原告與友
    達公司間勞資爭議之民事訴訟顯無勝訴之望，而以原處分決
    定不予扶助，於法並無違誤，訴願決定遞予維持，亦可支持
    。原告訴請撤銷，為無理由，應予駁回。
七、本件事證，已臻明確，兩造其餘攻擊防禦方法，經審酌對於
    本件判決結果並不生影響，爰不予逐一論列，附此敘明。
據上論結，本件原告之訴為無理由，依行政訴訟法第98條第1項
前段，判決如主文。
中　　華　　民　　國　　111 　年　　8 　　月　　11　　日
　　　　　　　　　行政訴訟庭　法　官　吳坤芳
一、上為正本係照原本作成。
二、如不服本判決，應於送達後20日內，向本院提出上訴狀，其
    未表明上訴理由者，應於提出上訴後20日內向本院補提理由
    書（均須按他造人數附繕本），逾期未提出者，勿庸命補正
    ，即得依行政訴訟法第245條第1項規定以裁定駁回。上訴理
    由應表明關於原判決所違背之法令及其具體內容，或依訴訟
    資料可認為原判決有違背法令之具體事實。
中　　華　　民　　國　　111 　年　　8 　　月　　11　　日
　　　　　　　　　　　　　　　書記官　林妙穗